【裁判字號】    90,交上訴,168
【裁判日期】    901129
【裁判案由】    公共危險等
【裁判全文】
臺灣高等法院刑事判決                            九十年度交上訴字第一六八號
    上  訴  人  臺灣桃園地方法院檢察署檢察官
    上  訴  人
    即  被  告  乙○○
    選任辯護人  徐滄明
右上訴人因被告公共危險等案件，不服臺灣桃園地方法院八十九年度交訴字第九九號
，中華民國九十年八月八日第一審判決（起訴案號：臺灣桃園地方法院檢察署八十九
年度偵字第六四四五號）提起上訴，本院判決如左：
    主  文
上訴駁回。
    事  實
一、乙○○並無駕照，仍於民國（下同）八十八年十一月十九日晚間，駕駛ＷＹ－六
    九三六號自小客車，沿桃園縣龍潭鄉○○路往大溪方向行駛；在其右前方則有甲○○騎乘ＩＲＷ－八八九號重機車後座附載趙啟浩同方向行進。當日晚間十時許
    ，乙○○駕駛上開自小客車，行經桃園縣龍潭鄉○○路八十九巷九十三號前，沿
    該處內側車道以時速五十公里以上之速度前行，欲超越甲○○騎乘之ＩＲＷ－八
    八九號重機車時，原應注意汽車行駛時，駕駛人應注意車前狀況及兩車併行之安
    全間隔，並隨時採取必要之安全措施，且依當時晴天，夜間有照明，路面平坦乾
    燥等情境，亦無不能注意之情事，竟疏於注意車前狀況及保持兩車併行之安全間
    隔；適甲○○騎乘ＩＲＷ－八八九號重機車為閃避前方停放路邊之車輛，欲變換
    進入內側車道時，亦疏於注意後方來車；雙方見狀彼此避讓不及，致自小客車右
    側後方擦撞機車，使機車倒地，甲○○因此受有頭部外傷、右臉及右眼撕裂傷、
    四肢多處擦傷、頭部、胸部、下腹部及右肩挫傷等傷害；趙啟浩則受有頭部外傷
    、顱內出血等傷害。經路人邱清水將張、趙二人送醫急救，甲○○始倖免於難；
    趙啟浩則因顱內出血，急救無效，延至同年十一月二十一日八時三十分許不治死
    亡。
二、案經甲○○及趙啟浩之父丙○○分別訴請台灣桃園地方法院檢察署檢察官偵查，
    及檢察官自動檢舉起訴。
    理  由
壹、過失致死罪部分：
  一訊據被告乙○○固不否認於右揭時地，駕駛ＷＹ－六九三九號自小客車，與告訴
    人甲○○騎乘之ＩＲＷ－八八九號重機車發生擦撞，致機車倒地，騎士甲○○受
    傷，附載乘客趙啟浩死亡等事實不諱，但否認有何過失致死犯行。辯稱：伊時速
    五十公里在內線道直走，因前面路旁停有一車輛，甲○○騎乘機車欲閃避進入內
    車道時，自後面撞伊駕駛之自小客車，伊沒有過失云云。惟查：
    (一)被告駕駛ＷＹ－六九三六號自小客車，與告訴人甲○○騎乘之ＩＲＷ－八八九
      號重機車於前揭時地發生擦撞，致告訴人甲○○因此受有頭部外傷、右臉及右
      眼撕裂傷、四肢多處擦傷、頭部、胸部、下腹部及右肩挫傷等傷害，有診斷證
      明書一紙可稽（見相字卷第四十八頁）；機車後載之被害人趙啟浩則受有頭部
      外傷、顱內出血等傷害，經送醫後不治死亡，則由台灣桃園地方法院檢察署檢
      察官督同檢驗員到場相驗明確，製有相驗筆錄、相驗屍體證明書、驗斷書各一
      紙在卷可憑（見相字卷第二十七頁、第三十二頁至第三十五頁）。
    (二)告訴人甲○○於警訊中指述：我於八十八年十一月十九日二十一時三十分許下
      班，在上班處所遇見同學趙啟浩，他請我載他返家，途經肇事地點，因我機車
      行駛路線有停放車輛，我無法順利騎過，遂向內側車道行駛（行駛時內車道並
      無同向車），後我行進間聽見我後方有急速的加速聲，從我後方急駛而來直接
      切入我前方撞擊到我所騎乘機車之前輪致使我重心不穩，便向右前方與我同學
      趙啟浩向右前方拋摔倒受傷，就昏迷云云（見相字卷第四十三頁反面）。於檢
      察官偵查中又指陳：我騎乘IR W－889號機車，沿著中興路，由龍潭往大溪方
      向，因慢車道有停一部車，我騎到內側的快車道，我有聽到車子的排氣聲，對
      方從我的左後方切到我的左前方，對方汽車的右後葉子板擦到我車前輪部位，
      我就往外側滑出等語（見同上卷第三十九頁反面）。核與證人吳正忠於警訊中
      所供：我是於八十八年十一月十九日二十二時許在龍潭鄉○○路八十九巷口，
      我是被梁桂漢所載，梁桂漢騎乘機車約距甲○○之機車有五十公尺遠，因外車
      道有車輛停放，甲○○騎入內側車道，行進間自小客車超車（因自小客車未打
      方向燈即切入）自小客車同向往大溪方向行駛也是由外側車道切入內側車道，
      因超車不當才發生撞擊意外云云（見相字卷第四十一頁反面）相符。並有道路
      交通事故調查報告表一份、肇事後現場及車輛照片八張附卷可稽（見相字卷第
      十九頁、第二十一頁）。
    (三)被告雖辯稱：甲○○騎乘機車自後面撞伊駕駛之自小客車云云。證人沈憲裕亦
      供稱：八十八年十一月十九日晚上二十二時，由同事乙○○駕駛自小客車車號
   WY-6936與我一同由龍潭往大溪方向訪友途中，行經至桃縣龍潭鄉○○路八十
      九巷口時，當時由甲○○駕駛重機車IRW－889，車上載乘死者趙啟浩，就突然
      從車子右後方撞上，就看到張民與趙民飛出去約五、六公尺左右（見相字卷第
      十六頁反面）；... 當時渠等（沈憲裕與被告）行駛在內車道，外車道有一台
      車停住，經過外車道那輛車後沒有多久就聽到撞擊聲，不是（超車），渠等是
      正常行駛在內車道等語（見原審卷第二十七頁）以附合其說。然查，告訴人甲○○在本案發生時原騎乘機車行駛在外側車道，其所以由外側車道進入內側車
      道，乃係因外側車道停有一車輛使其無法直行之故乙節，業據被告、告訴人、
      證人吳正忠、沈憲裕均陳明在卷。當時，果若被告駕駛之WY-6936號自小客車
      係在甲○○騎乘IRW－889號重機車之前；在此情形下，外側車道既有不詳車輛
      停放，內側車道又有被告所駕駛WY-6936號自小客車擋住去路，衡情告訴人甲○○應無貿然超車之機會與可能。參諸肇事後車輛照片顯示，被告所駕車輛係
      在右側輪轂位置有擦撞痕跡（見原審卷第七十三頁）；而告訴人甲○○騎乘之
      IRW－889號重機車於擦撞後尚往右前方刮地滑行十餘公尺（見相字卷未編頁道
      路交通事故調查報告表）之撞擊力量與方向觀之；應以告訴人甲○○及證人吳
      正忠所指證：Y-6936號自小客車從IRW－889號重機車後方急駛而來，直接切入
      IRW－889號重機車前方，致撞及IRW－889號重機車使之倒地乙節，較為可信。
      被告與證人沈憲裕所述：甲○○駕駛重機車IRW－889突然從車子右後方撞上云
      云，核與肇事雙方車輛位置及車損情形不符，自不足採。是本件應係機車在變
      換進入內側車道時，疏於注意後方來車；被告駕駛自小客車前欲超越前行時疏
      於注意保持兩車併行之安全間隔，雙方見狀彼此避讓不及所致，已酌然可見。
    (四)按汽車行駛時，駕駛人應注意兩車併行之間隔，並隨時採取必要之安全措施，
      道路交通安全規則第九十四條第三款訂有明文。再依卷附調查報告表所載，肇
      事當時晴天，夜間有照明，路面平坦乾燥，亦無不能注意之情事；乃被告竟疏
      未注意兩車併行之間隔，並隨時採取必要之安全措施，致與甲○○騎乘之機車
      發生擦撞肇事，被告顯有過失。本件經台灣省桃園縣區車輛行車事故鑑定委員
      會鑑定結果，亦同此認定，有該會八十九年三月十三日八九府車鑑桃字第一九
    三號函暨所附鑑定意見書附卷可參（見他字卷第二十四頁）。雖機車駕駛人甲○○亦未保持安全間隔，就本件事故之發生同有過失，然尚難以此解免被告之
      刑責。又，因被告之過失肇事，致告訴人甲○○受傷，被害人趙啟浩死亡；則
      被告之過失與致告訴人甲○○受傷、被害人趙啟浩死亡間，有相當之因果關係
      ，亦堪認定。
    (五)被告在原審雖另辯稱：本件我有請沈憲裕借電話報警云云。證人沈憲裕亦供稱
      ：我打行動電話報警等語，以附合其說。然查，證人即處理到場處理本案之員
      警姚文忠在原審具結證稱：（本件是）路人（報案），伊到現場去時，傷者已
      先到醫院，被告有在現場，他與被撞到的車有一段距離，他說他不知道有撞到
      人，伊叫他下來；他說他有打電話報案，被告沒說（他是肇事者）云云（見原
      審卷第六十九頁）；嗣又補具報告稱：一一０、一一九報案錄音系統均會回帶
      自動重錄，無法查證何人報案，經向值班警員求證結果，據稱報案人只稱該地
      發生交通事故，沒留下姓名電話即掛斷等語（見原審卷第八十三頁）。從而，
      被告當時縱有請朋友打電話報案，惟不論在電話中或警員到場處理時，均無申
      告自己犯罪之意，核與自首而接受裁判之要件不符，併此敘明。
    (六)綜上各節所述，被告所辯：甲○○騎乘機車欲閃避進入內車道時，自後面撞伊
      駕駛之自小客車，伊沒有過失等語，顯係臨訟卸責之詞，不足採信。本件事證
      明確，被告犯行已堪認定。
  二核被告乙○○所為，係犯刑法第二百七十六條第一項之過失致死罪，及同法第二
    百八十四條第一項前段之過失致傷罪。被告以一行為同時觸犯上開二罪名，為想
    像競合犯，依刑法第五十五條從較重之過失致死罪處斷。被告肇事時係無照駕駛
    ，已據其在法院審理中自承在卷；其肇事致人死傷，應依道路交通管理處罰條例
    第八十六條第一項規定加重其刑。
  三原審基此適用刑法第二百七十六條第一項、第二百八十四條第一項前段、第五十
    五條、罰金罰鍰提高標準條例第一條前段、道路交通管理條例第八十六條第一項
    規定；並爰審酌被告此前並無前科，有台灣桃園地方法院檢察署刑案資料查註記
    錄表一紙附卷可稽，其素行尚佳，惟因無照駕車，肇事致人死傷，傷者猶可，死
    者損害永難復原，雖本件機車亦有過失，然被告犯後未與被害人家屬達成和解，
    態度難認良好等一切情狀，量處有期徒刑一年。並敘明被告駕車未保持兩車間隔
    實係主因，造成被害人一傷一死，又未與當事人和解，認宣告緩刑尚非所宜。其
    認定事實、適用法律及量處徒刑均為妥適。被告上訴意旨否認有過失，及公訴人
    之上訴意旨認原判決量刑過輕，均無理由，應予駁回。
貳、被訴公共危險罪部分：
  一公訴意旨略以：被告乙○○於上開時地，因駕車與甲○○騎乘之重機車發生擦撞
    ，致甲○○、機車乘客趙啟浩受傷倒地後，為圖卸責，乃未為救護或其他措施，
    即駕駛上開自小客車逃逸。幸經路人邱清水將二人送醫急救，甲○○始免於死，
    趙啟浩則仍因傷勢過重死亡，因認被告所為，涉有刑法第一百八十五條之四之駕
    駛動力交通工具罪等語。
  三公訴意旨認被告涉有右揭肇事逃逸犯行，無非係以被害人趙啟浩之父丙○○、被
    害人甲○○、目擊證人沈憲裕、吳正忠、邱清水等人指述，及卷附調查報告表、
    照片等件，為其主要之論據，惟訊據被告乙○○則堅決否認有此部分犯行，辯稱
    ：因為車禍後後面有其他車，一時不能停下，所以才將車速放慢靠右行駛約五十
    公尺後停車，不是要逃逸云云。
  三按犯罪事實應依證據認定之，無證據不得推定其犯罪事實，刑事訴訟法第一百五
    十四條訂有明文。經查：
    (一)告訴人丙○○在偵查中雖稱：乙○○的車離現場七、八十公尺，顯有肇事逃逸
      ，是邱清水把他攔住才停的云云。惟證人邱清水在檢察官偵查中則稱：我用我
      的車把小孩送去醫院，肇事者不在現場，我沒有注意看肇事車的蹤跡，後來回
      來時聽說有人把他找回來，誰說的我不記得了；我聽到撞擊聲才出門，我聽到
      聲音到出來約二分鐘，回去開車到將人送醫約二十分鐘，從醫院回來後才看到
      肇事車輛，送醫前沒看到車等語（見他字卷八十九年四月十日偵訊筆錄，未編
      頁）。告訴人丙○○於案發時並未在肇事現場，證人邱清水之供述則係聽文自
      他人；揆諸最高法院二十二年上字第二八四二號判例意旨，該等毫無根據之傳
      聞事實，自無證據能力。
    (二)次查，本件事故發生在內車道，車輛行駛速度本即較快，自小客車又係右後車
      尾與機車擦撞，無論速度或行進方向並未受明顯影響；以告訴人甲○○前所指
      述自小客車時速五十公里計算，平均每秒約可行駛十三公尺餘；加上對於突發
      事件之正常反應時間，則被告肇事後為防後車追撞，而前行約五十公尺，尚難
      認與常情有違。參以，證人即處理警員姚文忠在原審證稱：我到現場時，傷者
      已先到醫院，被告有在現場，他與被撞到的車有一段距離，他自己在那邊等，
      沒有人攔他，我覺得他是自己在那邊等云云（見原審卷第六十九頁）。則被告
      所辯：因為車禍後後面有其他車，一時不能停下，所以才將車速放慢靠右行駛
      約五十公尺後停車，不是要逃逸等語，尚非無據。
    (三)至於證人甲○○、沈憲裕、吳正忠均未指稱被告有逃逸之情事；卷附調查表、
      照片等資料則僅能證明有車禍之發生；均無從執以為不利被告之認定。
  四此外，復查無其他積極證據足資認定被告公訴意旨所指之此部分犯行，被告之犯
    罪尚屬不能證明。原審因之為被告無罪之諭知，並無不合。公訴人之上訴意旨執
    前詞指摘原判決此部分不當，並無理由，亦應駁回。
據上論斷，應依刑事訴訟法第三百六十八條，判決如主文。
本案經檢察官田炳麟到庭執行職務。
中      華      民      國    九十      年     十一     月    二十九    日
                              臺灣高等法院刑事第十二庭
                                  審判長法  官  劉 景 星
                                        法  官  陳 志 洋
                                        法  官  陳 博 志
右正本證明與原本無異。
公共危險部分如不服本判決應於收受送達後十日內向本院提出上訴書狀，其未述上訴
之理由者並得於提起上訴後十日內向本院補提理由書（均須按他造當事人之人數附繕
本）。
過失致人於死部分不得上訴。
                                       書記官   陳 嘉 文
中      華     民       國     九十     年     十一   月      三十      日
附錄  本判決論罪科刑法條：
刑法第二百七十六條
因過失致人於死者，處二年以下有期徒刑、拘役或二千元（現已提高十倍為二萬元）
以下罰金。
從事業務之人，因業務上之過失犯前項之罪者，處五年以下有期徒刑或拘役得併科三
仟元（現已提高十倍為三萬元）以下罰金。
刑法第二百八十四條
因過失傷害人者，處六月以下有期徒刑、拘役或五百元以下罰金。致重傷者，處一年
以下有期徒刑、拘役或五百元下罰金。
從事業務之人，因業務之過失傷害人者，處一年以下有期徒刑、拘役或一千元以下罰
金。致重傷者，處三年以下有期徒刑、拘役或二千元以下罰金。


司法院資訊處製作；財團法人民間司法改革基金會備份。
